【裁判字號】    98,家聲,477
【裁判日期】    981001
【裁判案由】    改定禁治產人監護人
【裁判全文】
臺灣臺中地方法院民事裁定             98年度家聲字第477號
聲  請  人  乙○○
相  對  人  甲○○
上列聲請人聲請改定禁治產人甲○○監護人事件，本院裁定如下
：
    主  文
聲請駁回。
程序費用由聲請人負擔。
    理  由
一、本件聲請意旨略以：相對人甲○○（男、民國○○○年○月
    ○○日生、身分證統一編號：Ｚ000000000號）前
    經鈞院以九十八年度禁字第二九八號裁定宣告為禁治產人在
    案，相對人之監護人原為其配偶何沈美蓮，然相對人與何沈
    美蓮已於九十八年八月十七日離婚，嗣相對人並於九十八年
    八月十八日與聲請人登記結婚，爰依法聲請改定聲請人乙○
    ○（女、四十九年二月四日生、身分證統一編號：Ｚ000
    000000號）為相對人之監護人等語。
二、按禁治產人應置監護人，又禁治產人之監護人，依左列順序
    定之：（一）配偶。（二）父母。（三）與禁治產人同居之
    祖父母。（四）家長。（五）後死之父或母以遺囑指定之人
    。不能依前項規定定其監護人時，由法院徵求親屬會議之意
    見選定之，民法第一千一百十條、第一千一百十一條分別定
    有明文。換言之，該條第一項所示者為禁治產人法定監護人
    之順序，無先順序之人或先順序之人不能勝任監護人時，即
    應由次順序人為禁治產人之監護人。如不能依該條第一項規
    定定其監護人時，始由法院徵求親屬會議之意見選定之；反
    之，如禁治產人有該條第一項所定法定監護人時，即無須由
    法院依同條第二項選定監護人之情形，合先敘明。
三、經查：相對人前經本院以九十八年度禁字第二九八號裁定宣
    告為禁治產人，經本院依職權調取上開宣告禁治產人事件聲
    請全卷資料，核閱屬實，堪認為真正。次查，聲請人主張相
    對人於九十八年八月十七日與前配偶何沈美蓮離婚，並於九
    十八年八月十八日與聲請人結婚等情，業據其提出戶籍謄本
    為證，應堪認為真實。揆諸上開說明，聲請人乙○○若為相
    對人現時合法之配偶，即為民法第一千一百十一條第一項所
    定第一順序之法定監護人，法院自無須依同條第二項規定選
    定監護人，亦無改定監護人之必要，聲請人乙○○自可提出
    相關事證逕向戶政機關辦理監護人之登記，毋庸聲請法院改
    定其為禁治產人甲○○之監護人，是其請求本院改定為相對
    人即禁治產人甲○○之監護人，於法未合，應予駁回。又本
    件相對人甲○○於本院為禁治產鑑定期間之九十八年八月十
    七日與何沈美美蓮離婚，旋於翌日與聲請人乙○○登記結婚
    ，惟未呈報法院更正，致本院於原裁定中依其提出之戶籍謄
    本所載，裁定相對人甲○○之原配偶何沈美蓮為甲○○之法
    定代理人（監護人），惟前開記載業經本院另以裁定更正（
    本院九十八年度禁字第二九八號），附此敘明。
四、依非訟事件法第二十一條第一項裁定如主文。
中    華    民    國    98    年    10    月     1    日
                  家事法庭    法  官  簡賢坤
以上為正本係照原本作成。
如對本裁定抗告須於裁定送達後十日內向本院提出抗告狀（須附
繕本）。
中    華    民    國    98    年    10    月     1    日
                              書記官  廖日晟


司法院資訊處製作；財團法人民間司法改革基金會備份。
